【裁判字號】    89,自,1104
【裁判日期】    900716
【裁判案由】    偽造文書
【裁判全文】
臺灣臺北地方法院刑事判決                        八十九年度自字第一一四號
    自  訴  人  丙○○
    被      告  乙○○
                丁○○
                甲○○
右列被告因偽造文書案件，經自訴人提起自訴，本院判決如左：
    主  文
本件自訴不受理。
    理  由
一、自訴意旨如附件自訴狀所載。
二、按犯罪之被害人得提起自訴，刑事訴訟法第三百十九條第一項前段固有明文；惟
    其所定得提起自訴之人，限於因犯罪而直接被害之人，必其人之法益由於犯罪行
    為直接所加害，若須待乎他人之另一行為而其人始受損害者，即非因犯罪直接所
    受之損害，不得提起自訴。又不得提起自訴而提起者，應諭知不受理之判決，並
    得不經言詞辯論為之，同法第三百三十四條、第三百四十三條、第三百零七條亦
    有明定。
三、本件自訴人認被告等涉有偽造文書罪嫌，無非以行政院衛生署八十八年十二月二
    十九日衛署醫字第八八０八０二三四號書函所附「行政院衛生署醫事審議委員會
    鑑定書」（編號八八八二一一）之鑑定意見中，將「臺北秀傳醫院附設『安養』
    中心」登載為「臺北秀傳醫院附設『護理』中心」為主要論據。惟查，前開鑑定
    書係由本院函囑「行政院衛生署醫事審議委員會」鑑定後，由該委員會作成鑑定
    書，交行政院衛生署函覆本院，此據本院調卷查明，並有右揭書函及鑑定書等件
    附卷可稽。就文書形式觀之，本件自訴人既非該鑑定書制作名義人或行使對象，
    亦非遭錯誤登載之當事人，遍查鑑定書全文，更無自訴人名義之記載，即令被告
    等確有自訴人所訴登載不實犯行，亦難謂自訴人有何直接被害情形；就文書實質
    觀之，前開鑑定意見之採證與否，即訴訟當事人是否因此被害，尚需繫於執行審
    判職務之公務員採信其鑑定結果與否而定，自訴人並非當然因鑑定內容直接或同
    時受有損害，是該鑑定意見關於臺北秀傳醫院安養中心之記載固有違誤，自訴人
    亦與刑事訴訟法第三百十九條所稱之被害人不符，而不得提起自訴。至於自訴人
    另主張其母何雪卿因業務過失致死受有損害，其以被害人直系血親卑親屬身分提
    出自訴云云（見本院九十年一月四日筆錄），則屬其於業務過失致死案件，得否
    提起自訴之範疇，與本件被害人之認定無關，併此敘明。
四、綜上所述，本件依法不得提起自訴，爰不經言詞辯論，逕為不受理判決。
據上論斷，應依刑事訴訟法第三百三十四條、第三百四十三條、第三百零七條，判決
如主文。
中      華      民      國      九十      年      七      月    十六    日
                                      臺灣臺北地方法院刑事第五庭
                                          法  官    劉方慈
右正本證明與原本無異。
如不服本判決，應於判決送達後十日內，向本院提出上訴狀。
          書記官    殷玉芬
中      華      民      國      九十      年      七      月    十七    日


司法院資訊處製作；財團法人民間司法改革基金會備份。
